臺灣板橋地方法院民事裁定　　　　　 99年度消債更字第322號
聲　請　人　林睿駿
代　理　人　杜冠民律師
上列當事人因消費者債務清理事件聲請更生，本院裁定如下：
    主  文
聲請駁回。
聲請費用由聲請人負擔。
    理  由
一、本件聲請意旨略以：聲請人因有不能清償債務之情事，目前
    債務總金額為新臺幣（下同）1,237,596 元，前於民國95年
    4 月依中華民國銀行公會會員辦理無擔保債務協商機制，與
    最大債權金融機構聯邦商業銀行股份有限公司（以下簡稱：
    聯邦銀行）達成協商，約定聲請人自95年6 月起，分80期，
    利率6.88% ，每月10日償還23,600元，依各債權銀行債權金
    額比例清償各項債務，直至全部清償為止。而聲請人於協商
    時收入約為5 萬餘元，因日常生活必須支出及扶養父母親，
    故實際上入不敷出，至96年5 月間因無力支付協商款項而毀
    諾，爰聲請裁定准予更生等語。
二、按債務人對於金融機構因消費借貸、自用住宅借款、信用卡
    或現金卡契約而負債務，在聲請更生或清算前，應提出債權
    人清冊，以書面向最大債權金融機構請求協商債務清償方案
    並表明共同協商之意旨，消費者債務清理條例第151 條第1
    項定有明文。而債務人與金融機構協商成立者，不得聲請更
    生或清算，但因不可歸責於己之事由，致履行顯有重大困難
    者，不在此限；消費者債務清理條例施行前，債務人依金融
    主管機關協調成立之中華民國銀行公會會員辦理消費金融案
    件無擔保債務協商機制與金融機構成立之協商，準用前項之
    規定，消費者債務清理條例第151 條第5 項、第6 項亦分別
    有明文可參。至於債務人聲請更生或清算不合程式或不備其
    他要件者，法院應以裁定駁回之，但其情形可以補正者，法
    院應定期間先命補正，復為同條例第8 條所明定。次按前開
    法律規定之「但因不可歸責於己之事由，致履行顯有重大困
    難者，不在此限」，其立法意旨係基於債務清償方案成立後
    ，應由債務人誠實遵守信用履行協商還款條件，惟於例外情
    形下發生情事變更，在清償期間收入或收益不如預期，致該
    方案履行困難甚或履行不能，因不可歸責於己之事由，始能
    聲請更生或清算。此規範意旨在避免債務人任意毀諾已成立
    之協商，濫用更生或清算之裁判上債務清理程序。蓋以債務
    清償方案係經當事人行使程序選擇權所為之債務清理契約，
    債務人應受該成立之協議所拘束。債務人既已與金融機構協
    商成立，如認該協商方案履行有其他不適當情形，自仍應再
    循協商途徑謀求解決。又所謂不可歸責於己之事由，係指出
    於非己身所能控制之自然力或其他人為事由，具有猝然性而
    不能預知，非人力所能參與或所能阻止，而陷於不能履行承
    諾償還自己之債務者而言，例如：債務人於履行清償期間遭
    逢重大意外災害，如車禍、火災、或罹患重大不治之惡疾而
    喪失工作能力；債務人負擔家計生活之職業工作，突然非自
    願性失業，而可預見的、持續性的無法就業謀生；因遭逢不
    可抗力之天然災害，如地震、颱風、水災而因其損害甚鉅致
    無力清償等情事。
三、查聲請人於消費者債務清理條例施行前，曾依照中華民國銀
    行公會會員辦理消費金融案件無擔保債務協商機制，與最大
    債權金融機構聯邦銀行達成協商，雙方約定聲請人自95年6
    月起分分80期，利率6.88% ，每月10日償還23,600元，依各
    債權銀行債權金額比例清償各項債務，直至全部清償完畢為
    止，然聲請人於96年5月起毀諾不再繳款，有聯邦銀行於99
    年12月21日民事陳報狀1份附卷可稽，是本件聲請人依上開
    協商機制與最大債權金融機構協商成立後，再向本院聲請更
    生，尚須符合其毀諾之原因須「不可歸責於己之事由致履行
    顯有重大困難」之法定要件，方為適法。
四、經查，聲請人於85年12月起任職國立臺北商業技術學院，其
    於95、96年間平均每月所得分別為69,792元及69,081元（元
    以下四捨五入），有財政部臺北市國稅局95年度、96年度綜
    合所得稅各類所得資料清單在卷可證（見本院卷第17頁、第
    18 頁），顯見聲請人整體之收入狀況，與協商成立當時並
    無明顯差異。又聲請人以其96年每月平均收入所得69,081元
    扣除協商還款金額23,600元後，聲請人每月仍有45,481元可
    供自由運用，尚且不論聲請人財產收入狀況說明書所述每月
    必要支出項目（包含聲請人每月必要生活支出、父母扶養費
    及母親之銀行貸款）及其金額42,808元是否屬實，聲請人自
    有足夠金額維持個人及依法應受其扶養者所必要之生活費用
    ，應認聲請人以其收入扣除協商金額後，自無無法維持生活
    必要開銷等情。況聲請人收入於清償協商款項後，是否不足
    維持生活所需，本係聲請人於協商成立時即已知悉或可得預
    見之事實，然聲請人於斟酌其經濟狀況後，仍願簽署協商協
    議書，同意聯邦銀行之無擔保債務還款計劃，自應受該協議
    之拘束，若非有情事變更致履行顯有重大困難情事，當再循
    協商機制謀求解決，非可逕執為毀諾之不可歸責於己事由。
    是聲請人既未舉證有何新生具體情節，可認其有何不可歸責
    於己致履行顯有重大困難之事由，則聲請人更生之聲請，自
    屬無據。
五、綜上所述，聲請人固陳述協商條件之嚴苛，以及該條件對聲
    請人之影響，惟聲請人前經協商時，其收入、支出情況與為
    本件聲請時未有明顯變動，既無情事變更，且無重大履行困
    難之處。在客觀事實未有顯著變動之下，協商金額是否逾聲
    請人之能力，核屬聲請人在協商時可得預見而據以評估可否
    履行協商條件之事實，與「不可歸責於己之事由致履行顯有
    重大困難」之要件不符，自不應准其聲請更生，爰裁定駁回
    更生之聲請。
六、另目前銀行公會已針對曾經參加95年度債務協商機制成立而
    毀諾之債務人，提供「個別協商一致性方案」使能再進行協
    商，聲請人倘認原協商條件嚴苛，尚非不得與其債權人大眾
    銀行等銀行，再次進行解決債務之商談，經由個別債權銀行
    協商程序求得適當履債，附此說明。
七、據上論結，本件聲請人既無消費者債務清理條例第151 條第
    5 項但書所規定不可歸責於己之事由，其向本院聲請更生，
    應屬無據，自應駁回本件更生之聲請，爰裁定如主文。
中    華    民    國    100   年    1     月    6     日
                  民事第三庭    法  官  邱靜琪
上為正本係照原本作成。
如不服本裁定，應於裁定送達後10日內，以書狀向本院提出抗告
，並繳納抗告費新臺幣1,000 元。
中    華    民    國    100   年    1     月    6     日
                                書記官  鄭美莉